---
title: "Graficación de datos de café"
format: 
  html:
    toc: true
    lang: es
    theme: lux
---

# Introducción

Este documento presenta un conjunto de visualizaciones gráficas elaborados con paquetes del lenguaje R. Para los gráficos se utilizarán datos del Coffee Quality Institute, los cuales muestran propiedades del café como el país de origen, altitud, variedad, color y método de procesamiento y se evaluaron características como aroma, sabor, acidez y puntaje total, entre otras. Los datos pueden ser encontrados en el repositorio en GitHub de Fatih Boyar en [https://github.com/fatih-boyar/coffee-quality-data-CQI.](https://github.com/fatih-boyar/coffee-quality-data-CQI)



## Carga de bibliotecas

```{r}
#| code-fold: true
#| label: carga-biblioteca
#| warning: false
#| message: false
library(tidyverse)
library(plotly)
library(DT)
library(readr)
library(hrbrthemes)
library(ggthemes)
```         

## Carga de datos

```{r}
#| code-fold: true
#| label: carga-datos
#| warning: false
#| message: false
datos_cafe <-
  read_delim(
    "https://raw.githubusercontent.com/gf0604-procesamientodatosgeograficos/2023-i/main/datos/cqi/coffee-quality.csv",  
    col_select = c( 
      "Country_of_Origin",    
      "Variety",
      "Color",
      "Altitude",
      "Total_Cup_Points"
    )
  ) 
  # Cambio de nombre de columnas
datos_cafe <-
  datos_cafe |>
  rename(
    País_de_origen = Country_of_Origin,
    Variedad = Variety,
    Altitud = Altitude,
    Puntaje_Total = Total_Cup_Points,
  )
```

## Tabla de datos
```{r}
#| code-fold: true
#| label: tabla-datos
#| warning: false
#| message: false
# Tabla de datos de cafe
datos_cafe |>
  datatable(
    options = list(
      pageLength = 5,
      language = list(url = '//cdn.datatables.net/plug-ins/1.10.11/i18n/Spanish.json')
    )
  )
```


## Histograma que muestra la distribución de del puntaje total entre las plantas de café

```{r}
#| code-fold: true
#| label: histograma
#| warning: false
#| message: false
# Histograma ggplot2 de distribución del puntaje final 
histograma_ggplot2 <-
  datos_cafe |>
  ggplot(aes(x = Puntaje_Total)) +
  geom_histogram(
    aes(
      text = paste0(
        "Puntaje total: ", round(after_stat(x), 2), "\n",
        "Frecuencia: ", after_stat(count)
      ),
      y = after_stat(density) # argumento necesario para crear la curva KDE
    ),
    bins = 6
  ) +
  geom_density(color = "#d94801") +
  scale_y_continuous(labels = scales::label_comma()) + # para formatear el eje y en notación decimal
  ggtitle("Histograma del puntaje total entre las plantas de café.") +
  xlab("Cantidad de puntos") +
  ylab("Frecuencia") +
  labs(subtitle = "Datos de 206 muestras", caption = "Fuente: Coffee Quality Institute") +
  theme_ipsum_pub()

# Histograma plotly
ggplotly(histograma_ggplot2, tooltip = "text") |>
  config(locale = 'es')
```

## Gráfico de dispersión que muestra la relación de la altitud con el puntaje total
```{r}
#| code-fold: true
#| label: dispersion
#| warning: false
#| message: false
# Gráfico de dispersión calidad del cafe
# + línea de tendencia
grafico_dispersion_cafe <-
  datos_cafe |>
  ggplot(aes(x = Altitud, y = Puntaje_Total)) +
  geom_point(aes(
    text = paste0(
      "País: ", País_de_origen, "\n",
      "Altitud: ", round(Altitud, 2), "\n",
      "Puntaje total: ", round(Puntaje_Total, 2), " puntos"
    )
  )) +
  geom_smooth(method = "lm") +
  ggtitle("Gráfico de dispersión sobre la altitud y el puntaje total.") +
  xlab("Altitud") +
  ylab("Puntaje total") +
  labs(caption = "Fuente: Coffee Quality Institute") +
  theme_ipsum_pub()  

# Gráfico de dispersión plotly
ggplotly(grafico_dispersion_cafe, tooltip = "text") |>
  config(locale = 'es')
```

## Gráfico de caja que muestre las estadísticas del puntaje total para cada color de la planta. 
```{r}
#| code-fold: true
#| label: caja
#| warning: false
#| message: false
# Gráfico de caja sobre el puntaje total por color.
grafico_caja_cafe <-
datos_cafe |>
  ggplot(aes(x = Color, y = Puntaje_Total, color = Color )) +
  geom_boxplot() +
  ggtitle("Gráfico de caja sobre puntaje total por color de planta.") +
  ylab("Puntaje total") +
  labs(subtitle = "Datos de 21 países", caption = "Fuente: Gapminder.org") +
  theme_ipsum_pub() +
  theme(axis.text.x=element_blank() 
    )
  

# Gráfico de caja plotly
ggplotly(grafico_caja_cafe) |> 
  config(locale = 'es')
```

